【裁判字號】    97,交簡上,268
【裁判日期】    971224
【裁判案由】    公共危險
【裁判全文】
臺灣高雄地方法院刑事判決           97年度交簡上字第268號
上  訴  人
即  被  告  甲○○
上列上訴人因公共危險案件，不服本院交通法庭97年度審交簡字
第2920號中華民國97年9 月22日第一審刑事簡易判決（聲請簡易
判決處刑案號：臺灣高雄地方法院檢察署97年度偵字第21403 號
），提起上訴，本院管轄第二審之合議庭以簡式審判程序審理，
判決如下：
    主  文
上訴駁回。
    事  實
一、甲○○前因公共危險（酒後駕駛）案件，經臺灣屏東地方法
    院92年度屏東交簡字第9 號判處有期徒刑6 月，並以92年度
    交簡上字第7 號駁回上訴確定，於民國93年5 月22日執行完
    畢出監；復因再犯、三犯相同案件，經本院以92年度交簡字
    第1459號分別判處有期徒刑4 月、5 月，應執行有期徒刑7
    月，並以92年度交簡上字第81號駁回上訴確定（嗣因96年減
    刑減為應執行有期徒刑3 月又15日），甫於97年3 月7 日執
    行完畢。
二、詎甲○○猶未知警惕，明知飲酒後因酒精作用，注意力及操
    控力等均隨之降低，可能造成不能安全駕駛動力交通工具之
    結果，於97年6 月30日上午8 時許，在高雄縣鳳山市○○路
    109 巷19之4 號住處內飲用高粱酒後，已達不能安全駕駛動
    力交通工具之程度，仍駕駛車號9291－UM號自用小客貨車（
    廂型車），沿高雄縣鳳山市○○○路由西往東方向行駛，並
    於同日上午10時30分許，途經五甲二路穿越高速公路下方之
    涵洞前，與莊耀輝所駕駛車號YM－3971號之自小貨車發生擦
    撞。經警據報到場並施以酒精濃度測試，於同日上午11時28
    分許測得甲○○呼氣中酒精濃度為每公升0.92毫克，而查獲
    上情。
三、案經高雄縣政府警察局鳳山分局報請臺灣高雄地方法院檢察
    署檢察官偵查後聲請簡易判決處刑。
    理  由
一、本件上訴人即被告（下稱被告）甲○○所犯為死刑、無期徒
    刑、最輕本刑為3 年以上有期徒刑以外之罪，其於本院審理
    中，就被訴事實為有罪之陳述（交簡上卷第36-37 頁），經
    審判長告知簡式審判程序之旨，並聽取被告及檢察官之意見
    後，本院管轄第二審之合議庭裁定以簡式審判程序審理，合
    先敘明。
二、經查，被告於前揭時、地飲用高粱酒後，駕駛上開自用小客
    貨車，行經五甲二路穿越高速公路下方之涵洞前，與案外人
    莊耀輝所駕駛之自小貨車發生擦撞，經警到場測得被告呼氣
    中酒精濃度為每公升0.92毫克等情，迭據被告於警詢及審理
    時，始終坦認不諱（警卷第1-4 頁、交簡上卷第36-38 頁）
    ，且經證人莊耀輝於警詢中證述明確（警卷第5-6 頁），並
    有酒精濃度測定表、測試觀察記錄表報告書、道路交通事故
    現場圖、調查報告表、舉發違反道路交通管理事件通知單影
    本、車號9291－UM號自用小客貨車行車執照影本各1 份及現
    場照片共17幀在卷可稽（警卷第10-18 頁）。被告自白既有
    前開卷證可佐，足認應與事實相符，自堪採為論科之依據。
    另按刑法第185 條之3 係抽象危險犯，非實害犯，行為人客
    觀上已達不能安全駕駛之程度，且主觀上知其飲酒可能造成
    不能安全駕駛結果，竟仍放任自己駕駛，即應認有故意，而
    該當該罪。至於是否達「不能安全駕駛之程度」之認定，應
    依具體個案之實際情形判斷之，而依醫學實驗證明所得經驗
    法則，對於吐氣酒精濃度達每公升0.25毫克以上時，將使駕
    駛人產生複雜之技巧障礙、駕駛能力變壞之行為表現，肇事
    比率比一般未飲酒時高出2 倍；吐氣酒精濃度達每公升0.5
    毫克以上時，將使駕駛人產生說話含糊、腳步不穩之行為表
    現，肇事比率比一般未飲酒時高出7 倍；如吐氣酒精濃度達
    每公升0.55毫克以上時，將使駕駛人產生平衡感與判斷力障
    礙升高之行為表現，肇事比率比一般未飲酒時高出10倍。如
    吐氣酒精濃度達每公升0.75毫克時，駕駛人將產生明顯酒醉
    、步履蹣跚之行為狀態，其肇事比率比一般高25倍。故吐氣
    酒精濃度達每公升0.55毫克以上時，即達絕對「不能安全駕
    駛之程度」。因該0.55毫克之數值，係經由實際偵測所得之
    統計值，為經驗科學上所肯定之客觀實驗數據，是以該數值
    作為絕對不能安全駕駛之標準，不僅不違反經驗法則，且免
    舉證之困難。本件被告於肇事後經測得呼氣中酒精濃度為每
    公升0.92毫克，已逾每公升0.55毫克之「絕對不能安全駕駛
    」標準，且被告酒後駕車途經五甲二路穿越高速公路下方之
    涵洞前，又無端撞及證人莊耀輝所駕駛沿對向車道左轉之自
    小貨車右後側車身，益徵被告於飲酒後確因酒精作用，注意
    力及操控力等均顯著降低，已達不能安全駕駛交通動力工具
    之程度無疑。
三、原審以被告上開犯行事證明確，論以刑法第185 條之3 不能
    安全駕駛動力交通工具罪，並敘明被告前有如事實欄第一段
    所示犯罪科刑及執行情形，有臺灣高等法院被告前案紀錄表
    1 份在卷可按，其於受徒刑之執行完畢後，5 年以內故意再
    犯本件有期徒刑以上之罪，為累犯，應依刑法第47條第1 項
    加重其刑。復審酌被告飲酒後經測得呼氣中酒精濃度達每公
    升0.92毫克，顯已無法安全駕駛，仍貿然駕車上路，對於自
    身及其他參與道路交通之不特定人之生命、身體、財產安全
    造成危險，及其犯罪動機、目的等一切情狀，量處有期徒刑
    6 月，並依被告犯罪情節、資力及智識程度（如警詢筆錄受
    詢問人基本資料欄所示），諭知以新臺幣1 千元折算1 日之
    易科罰金折算標準，核其認事用法，均無違誤，量刑亦屬妥
    適，應予維持。被告上訴意旨雖以酒駕當時係因急於前往社
    會局安親班探視兒子，且家中尚有子女、老母賴其扶養，請
    求量處最輕刑度。惟查被告本次係屬累犯而應加重其刑，業
    如前述，依法已不得量處法定最輕刑度。且被告前已3 次因
    酒後駕駛違犯上開同一罪名，分別經臺灣屏東地方法院及本
    院各判處有期徒刑6 月、4 月（經96年減刑為2 月）、5 月
    （經96年減刑為2 月又15日）確定，並執行完畢出監，有上
    開前案紀錄表及各該判決在卷可佐（交簡上卷第14-15 頁、
    第28-32 頁），本次已係第4 次違犯相同罪名，足見前案所
    處刑罰顯然不足警惕，以致一再違犯，本應予較重之處罰。
    被告既已3 次因酒後駕駛經法院科刑判決並入監執行，對於
    飲酒後不得駕駛動力交通工具自當知之甚詳，本次飲酒後縱
    急於探視其子，亦得由其他未飲酒之親友搭載、搭乘計程車
    或大眾運輸工具等方式前往，並非毫無其他選擇，必須親自
    酒後駕駛不可。被告捨此不為，存僥倖心理而第4 次酒後駕
    駛，惡性非輕，自難輕縱，況原判決已就刑法第57條所列各
    款科刑時應注意之事項妥為審酌並詳予敘明，且本罪最高法
    定本刑為有期徒刑1 年，依上開情節及關於被告個人事項，
    原審量處有期徒刑6 月，即難謂過重，被告上訴請求輕判，
    為無理由，應予駁回。
據上論斷，應依刑事訴訟法第455 條之1 第1 項、第3 項、第36
8 條、364 條、第273 條之1 第1 項，判決如主文。
本案經檢察官乙○○到庭執行職務。
中    華    民    國    97    年    12    月    24    日
                  交通法庭      審判長法  官  曾逸誠
                                      法  官  陳思睿
                                      法  官  林柏壽
以上正本證明與原本無異。
不得上訴。
中    華    民    國    97    年    12    月    25    日
                                      書記官  林國龍
附錄本案論罪科刑法條：
刑法第185 條之3
服用毒品、麻醉藥品、酒類或其他相類之物，不能安全駕駛動力
交通工具而駕駛者，處1 年以下有期徒刑、拘役或科或併科15萬
元以下罰金。


司法院資訊處製作；財團法人民間司法改革基金會備份。
